【裁判字號】    90,上訴,1977
【裁判日期】    900830
【裁判案由】    違反槍砲彈藥刀械管制條例
【裁判全文】
台灣高等法院刑事判決                            九十年度上訴字第一九七七號
    上  訴  人
    即  被  告  乙○○
    指定辯護人  本院甲○辯護人
右上訴人，因違反槍砲彈藥刀械管制條例案件，不服台灣桃園地方法院，八十九年度
訴字第六九九號，中華民國八十九年八月二十九日第一審判決（起訴案號：台灣桃園
地方法院檢察署八十九年度偵字第三三四七號），提起上訴，本院判決如左：
    主  文
原判決撤銷。
乙○○未經許可，持有可發射子彈具有殺傷力之槍枝，累犯，處有期徒刑貳年，併科
罰金新台幣壹拾萬元，罰金如易服勞役，以銀圓佰元即新台幣玖佰元折算壹日。扣
案之德製八厘米手槍壹枝（含彈匣壹個，槍枝管制編號：0000000000號）
沒收。
    事  實
乙○○於民國（以下同）七十六年間曾因違反槍砲彈藥刀械管制條例案件，經臺灣桃
園地方法院判決有期徒刑一年，嗣減為有期徒刑六月，於七十八年八月九日執行完畢
，仍不知悔改，於八十一年七、八月間某日，在桃園縣蘆竹鄉○○路柏盛營造廠，向
黃金發（已死亡），以新台幣（以下同）十五萬元之代價，誤以可發射子彈具有殺傷
力改造槍枝而購入德製制式之八厘米手槍一支及具有殺傷力之子彈二發（購入十發，
惟其中八發不具殺傷力；一發則於八十二年間因土石傾倒糾紛射擊案外人陳明祥而不
存在，未經許可，無故持有，並將之藏置於同縣桃園市○○路三一Ｏ之一號二樓，嗣
於八十九年二月二十八日十七時四十五分許，在桃園縣蘆竹鄉○○路○段「田邊羊肉
店」內因前射擊案為警緝獲之際，主動供出其持有槍枝及子彈，並隨即於同日二十一
時十分許，帶警至桃園市○○路三一○之一號二樓住處起獲，埋藏在陽台之花盆內，
且扣得前開八厘米手槍一枝（含彈匣一只）及可供前開手槍使用之子彈一發（已經試
射不存在）。
    理  由
一、訊據上訴人即被告乙○○對於右揭時、地無故持有槍彈之事實坦承不諱，且有扣
    案之手槍一支及子彈九顆，經送鑑定結果：手槍之槍管內具拾貳條右旋之來復線
    ，機械性能良好，可擊發子彈，認具殺傷力；子彈僅其中一顆可擊發具有殺傷力
    ，有內政部警政署八十九年三月十四日刑鑑字第三ＯＯ八三號刑事警察局鑑驗通
    知書附卷。被告持有扣案槍彈之事實，事證明確。
二、查：關於扣案槍枝究竟為制式手槍抑或改造槍枝一節：扣案槍枝經前揭內政部刑
    事警察局之鑑定報告記載本件扣案槍技，應屬德國ＲＯＨＭ公司生產之「制式八
    厘米槍枝」，且經鑑定人即刑事警察局鑑識人員方仁義到庭亦結稱：所以認定為
    制式槍枝是根據管的材質及來復線研判的，鑑定當時有與八厘米之槍枝比對過它
    的滑套、槍身的材質均與八厘米的槍枝雷同，而據以比對之德國ＲＯＨＭ公司生
    產的八厘米模型槍，曾有文獻記載，該公司要發展與德製八厘米模型槍枝一樣，
    槍管是貫通的且材質與內部來福線皆相同，因此研判該扣案槍枝為該公司生產的
    制式槍枝等語。並提出刑事科學雜誌第三十七期「德製八ＭＭ金屬模型槍研究分
    析報告」一件。足見，本件扣案之手槍枝應認係合法槍枝生產製造商製造之制式
    手槍無誤。但查扣案手槍既不具一般制式手槍所有之槍號、口徑亦與槍身標示不
    符，此經上開鑑識人員之鑑定屬實，且對於為何有此不見槍身且口徑與槍身標示
    不符情形，無法說明其原委，故難以使人確認為制式手槍。換言之，被告所稱其
    以之為改造槍枝而購得云云，堪予採信。按「所犯重於所知，從其所知」，自應
    論被告持有改造槍枝之犯罪。
三、關於被告供出槍枝並起獲一節：
    本件被告係因涉嫌殺人未遂案件（業經不起訴處分確定），為臺灣桃園地方法院
    檢察署於八十三年三月十五日以桃檢階偵緝自字第二二六號通緝，於八十九年二
    月二十八日十七時四十五分許，在桃園縣蘆竹鄉○○路○段「田邊羊肉店」內遭
    警緝獲，隨即自白供述持有本件槍彈事實，並於同日二十一時十分許，帶警至桃
    園市○○路三一○之一號二樓住處陽台之花盆內起出槍彈，此有八十九年度偵字
    第三三四七號偵查卷第七頁被告警訊筆錄及現場照片十禎在卷可稽，經核閱照片
    ，本件槍枝係埋藏在植有花卉之盆內，若非被告起出，刑警無以發見，故應認本
    件被告係自白，並供述槍彈之來源，因而查獲。
四、綜上所述，事證明確，被告犯行應堪認定。
五、核被告所為係犯槍砲彈藥刀械管制條例第十一條第四項之未經許可持有可發射子
    彈具有殺傷力之各式槍枝罪、第十二條第四項之未經許可持有子彈罪，所犯上開
    二罪，係出於同一之買受行為所致，為想像競合犯，應從一重無故持有槍枝罪論
    處，公訴人雖以被告所為係犯同法第七條第四項之持有手槍罪云云。容有未洽，
    惟因上開手槍既具有殺傷力，於社會基本事實同一之前提，起訴法條應予變更，
    附此敘明。查被告於七十六年間曾因違反槍砲彈藥刀械管制條例案件，經原審判
    處有期徒刑一年，嗣減為有期徒刑六月，於七十八年八月九日執行完畢，有本院
    被告全國前案紀錄表可按，茲於五年內再犯有期徒刑以上本案之罪，為累犯，應
    依法加重其刑。再查被告自白並供述槍彈之來源，因而查獲，應依槍砲彈藥刀械
    管制條例第十八條第四項規定減輕其刑，並依法先加後減。
六、原審予以論罪科刑，固非無見，惟查（一）原判決關於扣案槍枝種類之認定，其
    推翻專家之鑑定，尚欠依據；（二）原判決漏未審酌被告自白供述槍彈來源因而
    查獲，依槍砲彈藥刀械管制條例第十八條第四項規定減輕其刑，亦有未合。上訴
    人即被告乙○○執此指摘原判決不當，為有理由。自應將原判決撤銷改判，爰審
    酌被告素行、犯罪動機、目的，犯罪後坦承犯行尚知悔悟等一切情狀，量處有期
    徒刑貳年，併科罰金新台幣壹拾萬元，罰金如易服勞役，以銀圓佰元即新台幣
    玖佰元折算壹日。扣案之德製八厘米手槍一支（含彈匣一個、槍枝管制編號：0
    000000000）係違禁物，應依法宣告沒收，至於子彈二發，分別已經被
    告擊發或於鑑定時經試射而不存在，無從為沒收之諭知，併此敘明。
七、又按槍砲彈藥刀械管制條例第十九條第一項規定犯第十三條第一項至第三項之罪
    ，經判處有期徒刑者，應於刑之執行完畢或赦免後，令入勞動場所，強制工作，
    其期間為三年。」固在於維護社會秩序，保障人民之生命財產，然保安處分係對
    受處分人將來的危險性所為之處置，以達教化與治療之目的，為刑罰之補充制度
    。我國現行刑法採刑罰與保安處分之雙軌制，要在維持行為責任之刑罰原則下，
    為強化其協助行為人再社會化之功能，以及改善行為人潛在之危險性格，期能達
    成根治犯罪原因、預防犯罪之特別目的。保安處分之措施亦含社會隔離、拘束身
    體自由之性質，其限制人民之權利，實與刑罰同，本諸法治國家保障人權之原理
    及刑法之保護作用，其法律規定之內容，應受比例原則之規範，使保安處分之宣
    告，與行為人所為行為之嚴重性、行為人所表現之危險性，及對於行為人未來行
    為的期待性相當。故犯該條例第十九條第一項所列舉之罪，依個案情節符合比例
    原則部分，固應適用該條例宣告保安處分，惟不符部分而應宣告保安處分者，則
    仍由法院斟酌刑法第九十條第一項規定之要件，依職權為之。司法院大法官會議
    釋字第四七一號解釋著有明文。經查：被告未經許可，無故持有可發射子彈，具
    有殺傷力之八厘米手槍一枝及子彈二顆，其間除於八十二年間，因發生土石傾倒
    糾紛事故，持之射傷案外人陳明祥，均埋藏於住處花盆內，不曾使用，其情尚不
    足認有前開犯罪之習慣或以犯罪為常業或因遊蕩或懶惰成習而犯罪之情形，且依
    前其行為潛在之危險性格，亦尚無以保安處分予以預防矯治之必要，爰不為強制
    工作之諭知，附此敘明。
據上論斷，應依刑事訴訟法第三百六十九條第一項前段、第三百六十四條、二百九十
九條第一項前段、第三百條，槍砲彈藥刀械管制條例第十一條第四項、第十二條第四
項、第十八條第四項、刑法第十一條前段、第五十五條、第四十七條、第三十八條第
一項第一款、第四十二條第二項，現行法規所定貨幣單位折算新台幣條例第二條，判
決如主文。
中      華      民      國      九十      年      八    月     三十     日
                                        審判長法  官  陳  祐  治
                                              法  官  魏  新  國
                                              法  官  黃  賽  月
右正本證明與原本無異。
如不服本判決應於收受送達後十日內向本院提出上訴書狀，其未敘述上訴之理由者並
得於提起上訴後十日內向本院補提理由書（均須按他造當事人之人數附繕本）。
                                              書記官  葉  國  乾
中      華      民      國    九十    年      九      月       三       日
附錄：本案論罪科刑法條全文
槍砲彈藥刀械管制條例第十一條：
未經許可製造、販賣或運輸第四條第一款所稱其他可發射金屬或子彈具有殺傷力之各
式槍砲者，處五年以上有期徒刑，併科新臺幣一千萬元以下罰金。
未經許可，轉讓、出租或出借前項所列槍砲者，處三年以上十年以下有期徒刑，併科
新台幣七百萬元以下罰金。
意圖供自己或他人犯罪之用，而犯前二項之罪者，處無期徒刑或七年以上有期徒刑，
併科新臺幣一千萬元以下罰金。
未經許可，持有、寄藏或意圖販賣而陳列第一項所列槍砲者，處一年以上七年以下有
期徒刑，併科新臺七百萬元以下罰金。
第一項至第三項之未遂犯罰之。
槍砲彈藥刀械管制條例第十二條：
未經許可，製造、販賣或運輸子彈者，處一年以上七年以下有期徒刑，併科新台幣五
百萬元以下罰金。
未經許可，轉讓、出租或出借子彈者，處六月以上五年以下有期徒刑，併科新台幣三
百萬元以下罰金。
意圖供自己或他人犯罪之用，而犯前二項之罪者，處三年以上十年以下有期徒刑，併
科新台幣七百萬元以下罰金。
未經許可，持有、寄藏或意圖販賣而陳列子彈者，處五年以下有期徒刑，併科新台幣
三百萬元以下罰金。
第一項至第三項之未遂犯罪之。


司法院資訊處製作；財團法人民間司法改革基金會備份。
